【裁判字號】    95,抗,246
【裁判日期】    951014
【裁判案由】    本票裁定
【裁判全文】
臺灣臺中地方法院民事裁定               95年度抗字第246號
抗  告  人  三羽建材股份有限公司
法定代理人  丙○○
相  對  人  天匯貿易有限公司
法定代理人  甲○○
                        之3
相  對  人  乙○○
上列抗告人與相對人間因聲請本票裁定事件，抗告人對於中華民
國95年5月15日本院簡易庭所為之裁定 (95年度票字第16652號)
提起抗告，本院合議庭裁定如下：
    主  文
抗告駁回。
抗告程序費用新台幣壹仟元由抗告人負擔。
    理  由
一、按執票人向本票發票人行使追索權時，得聲請法院裁定後強
    制執行。票據法第123條定有明文。又本票執票人，依票據
    法第123條規定，聲法院裁定許可對發票人強制執行，係屬
    非訟事件，此項聲請之裁定，及抗告法院之裁定，僅依非訟
    事件程序，以審查強制執行許可與否，並無確定實體上法律
    關係存否之效力，最高法院56年台抗字第714號、57年台抗
    字第76號判例可資參照。是本票許可強制執行，係非訟事件
    ，法院為裁定時，僅就本票票面上所載文義形式上審查之，
    至於發票人之法定代理人為何，代理人是否為無權代理，而
    應自負票據責任等，乃實體問題，為裁定之法院無從予以審
    究。
二、本件原裁定意旨略以：抗告人執有相對人天匯貿易有限公司
    （下稱天匯公司）簽發之本票十五紙，除天匯公司部分之請
    求合於票據法第123條規定予以准許外，另相對人乙○○部
    分，因其簽章皆緊接在天匯公司之旁，並載明為代表人，由
    本票全體記載之形式及意旨觀之，可知其係以法定代表人權
    限代表公司為發票行為，非其自為發票行為，聲請人對其請
    求裁定強制執行於法不合，應予駁回。
三、本件抗告人抗告意旨略以：本件相對人乙○○於系爭本票上
    之簽章皆緊接在天匯公司之旁，並載明為代表人，由本票全
    體記載之形式及意旨觀之，可知其係以法定代理人之名義簽
    發系爭本票，惟按抗告人於原審所提出之天匯公司登記事項
    卡，可知自民國（下同）92年11月26日迄今，該公司之法定
    代理人均為甲○○。相對人乙○○並非天匯公司之法定代理
    人，自無權以該公司之法定代理人名義簽發系爭本票，竟於
    93 年9月27日以該公司之法定代理人名義簽發系爭本票，按
    諸票據法第10條第1項規定意旨，相對人乙○○應自負票據
    上之責任，原審不察，竟以相對人乙○○係以法定代理人權
    限簽發系爭本票，非其自為發票行為，謂抗告人對其請求裁
    定強制執行於法不合，恐係誤會乙○○為天匯公司之法定代
    理人而駁回抗告人之請求，原裁定顯非適法等語。惟查：抗
    告人上開主張，因由票據形式觀察無從判定，且按公司除執
    行業務股東、董事等為公司負責人外，公司經理人、監察人
    等於執行職務範圍內，亦為公司負責人，公司法第8條定有
    明文。本件相對人乙○○於簽發系爭本票時雖非天匯公司之
    董事，然其究以何種身分代表簽發系爭本票，又乙○○該簽
    發票據行為是否逾越代理權限等節，顯須經由訴訟調查證據
    後始足審認。抗告人之前開主張係屬實體上之爭執，揆諸前
    揭說明，應由抗告人另行提起訴訟，以資解決。本件非訟事
    件程序不得加以審究實體上之爭執，自應就抗告人請求之乙
    ○○部分為駁回強制執行之裁定；至天匯公司部分，原審已
    就抗告人之聲請予以准許，抗告人一併對之提起抗告，亦屬
    無據。綜上所述，本件抗告為無理由，應予駁回。
四、另對於非訟事件，依法應由關係人負擔費用者，法院裁定命
    關係人負擔時，應一併確定其數額，非訟事件法第24條第1
    項定有明文。爰依法確定本件抗告程序費用額如主文第2項
    所示。
五、據上論結，本件抗告為無理由，依非訟事件法第46條、第21
    條第2項、第24條第1項、民事訴訟法第495條之1第1項、第4
    49條第1項、第78條，裁定如主文。
中    華    民    國    95    年    10    月    14    日
                  民事第二庭    審判長法  官  許冰芬
                                      法  官  呂明坤
                                      法  官  王鏗普
以上正本係照原本作成。
如不服本裁定，僅得於收受本裁定正本送達後10日內，以適用法
規顯有錯誤為理由，向本院提出再抗告狀，（須附繕本一份及繳
納再抗告裁判費新台幣1,000元），經本院許可後始可再抗告，
前項許可以原裁定所涉及法律見解具有原則上重要性者為限。
中    華    民    國    95    年    10    月    14    日
                                      書記官


司法院資訊處製作；財團法人民間司法改革基金會備份。
